臺灣高等法院刑事判決　　　　　　　　　　　　　九十三年度上訴字第二四五一號
　　上　訴　人
　　即　被　告　丁○○
　　選任辯護人　莊守禮律師
右上訴人，因強盜案件，不服臺灣板橋地方法院，九十二年度訴字第二二四六號，中
華民國九十三年四月十三日第一審判決（起訴案號：臺灣板橋地方法院檢察署九十二
年度偵緝字第三六七號）提起上訴，本院判決如左：
    主  文
上訴駁回。
    事  實
一、丁○○前曾於民國七十七年間因犯賭博罪，經臺灣板橋地方法院判處有期徒刑六
    月確定，於七十七年八月二十九日執行完畢；復於八十四年間因違反肅清煙毒條
    例、麻醉藥品管制條例案件，經同院分別判處有期徒刑三年二月、四月，應執行
    有期徒刑三年四月確定，於八十六年十月十七日假釋出監，假釋期間內，又因違
    反毒品危害防制條例案件，經裁定送觀察勒戒、強制戒治確定，假釋乃經撤銷，
    殘刑執畢日期為九十年四月十八日；又於八十八年間因犯恐嚇罪，經本院判處有
    期徒刑八月確定，於上開殘刑執行完畢後接續執行，於九十年十二月十一日縮短
    刑期執行完畢出監。
二、丁○○猶不知悔改，於九十一年三月二十日凌晨，與其成年友人甲○○（業經本
    院判處有期徒刑八年確定），共同意圖為自己不法之所有，先一起前往臺北縣土
    城市○○路○段二三二號甲○○之友人己○○所任職之「統一便利商店」內，向
    不知情之己○○借得ＨＧＱ─三五九號重型機車（廠牌：三陽、款式：ＡＴＩＲ
    Ａ、顏色：黑）後，將該機車之車牌塗抹不明黑色黏著物，使他人無從辨識車牌
    號碼，再於同日凌晨四時五十二分許，共同騎乘該機車，前往同縣中和市○○路
    二一一號「台塑石油海山加油站」，由甲○○先騎至該站加油工丙○○負責之加
    油島佯為加油，俟丙○○完成加油、進入票亭找零之際，甲○○旋即取出其所有
    、在客觀上對於人之身體、生命具有高度危險之非管制刀械一把（刀刃約十七、
    八公分長，刀柄約十公分），自丙○○後方以右手持刀架住丙○○頸部，而以強
    暴方法至使丙○○不能抗拒，任由甲○○以左手強取丙○○所有、放置於該票亭
    收銀機抽屜內之腰包一個（內有現金新台幣【下同】一萬餘元、高速公路回數票
    七本，每本價額三百八十元及面額一百元之電話卡十張），適為負責該加油站另
    一加油島之加油工乙○○發覺情況有異，欲走來察看，甲○○見狀隨即出示其所
    持上開刀械，迫令乙○○無法接近及支援，甲○○得手後，迅即騎乘上開機車至
    該加油站出口處，其間，乙○○見狀驚叫其副站長黃宗民，丁○○仍繞行、進入
    乙○○負責之加油島票亭內，利用甲○○持刀控制全場、乙○○不敢妄動、不能
    抗拒之際，徒手強取乙○○置於該票亭收銀機抽屜內之腰包一個（內有現金二萬
    餘元、高速公路回數票八本、乙○○所有皮夾一個〈內有乙○○所有之現金三百
    餘元、國民
    、「台塑石油海山加油站」貴賓卡一枚〉）得手。迨副站長黃宗民自加油站之一
    樓辦公室跑出察看時，丁○○已迅速跑至該加油站右側出口處與甲○○會合，共
    騎該機車疾往同縣板橋市方向逃逸離去。事後，甲○○將上開機車停置於同縣中
    和市○○路、中正路交岔處附近路旁，再於同日上午六時許返回上開「統一便利
    商店」內，告知己○○其機車停放地點，同時交付現金二百元，以便己○○自行
    前往取回。嗣至同年四月十日晚間七時許，經警在臺北縣土城市○○路○段二九
    一巷七號四樓甲○○住處搜出乙○○遭強盜之國民
    強制保險卡、「台塑石油海山加油站」貴賓卡各一枚，始循線查悉上情。
三、案經被害人丙○○告訴暨臺北市政府警察局移請臺灣板橋地方法院檢察署檢察官
    偵查起訴。
    理  由
一、訊據上訴人即被告丁○○矢口否認有強盜犯行，辯稱：伊固與甲○○相識，卻未
    一起去向己○○借機車，己○○與伊不相識，且所指借機車之甲○○友人，與伊
    之身高、體型不符，如何能憑其不正確之指認，即遽行認定伊係騎該機車強盜之
    共犯？尤其自伊電話通聯紀錄顯示，該己○○所述借車時間，伊人恰在他處，正
    與女友互通電話，可見己○○之指認不實云云。惟查：
　(一)右揭強盜加油站之事，迭據證人即被害人丙○○、李育竣於偵查及原審時指述歷
  　歷，共犯甲○○在本院審理中亦坦承本件強盜案係伊所為（本院卷九十三年九月
    二十二日筆錄），當時甲○○騎用以強盜之機車，確係證人己○○所出借之機車
    ，復經證人丙○○、乙○○指認無訛，其等所指該機車之車款（ＡＴＩＲＡ，排
    氣量一二五ＣＣ）、顏色（黑灰色）及改裝（後車燈業經換裝車殼）等節，悉與
    證人戊○○（已更名廖建韋）證述內容（本院卷九十三年九月十日筆錄）及卷附
    該機車相片影本內容相符（七０一八號偵卷一六二頁），而證人乙○○指稱當時
    該機車車牌遭特殊處理一節，更與證人己○○所述無異（本院卷九十三年九月二
    十二日筆錄），此外並有警員在共犯甲○○住處搜出之被害人乙○○所有之國民
    等贓物，有搜索票、搜索筆錄、扣押物品目錄表、贓物認領保管收據影本各一份
    附卷足資佐證，暨共犯甲○○已經判罪確定之本院九十一年度上訴字第三三一三
    號、最高法院九十二年度台上字第五七０三號刑事判決書各一份在案（原審卷九
    九至一一三頁）可參，足見確有該加油站強盜案不虛，且歹徒所騎乘之機車即係
    證人己○○所出借予甲○○之改裝過之機車無誤。
　(二)本件之癥結，係在於被告是否參與上開加油站強盜案？茲分析如下：
　　1.被告確係於本件加油站強盜案發之前，陪同共犯甲○○前往證人己○○任職之
  　　便利商店借用機車之人，業據證人己○○到庭指認供證明確（本院卷九十三年
    　九月二十二日筆錄），衡以被告長相濃眉大眼，兩眉間距不大，額頭狹窄，臉
      頰瘦削略長，已經本院勘明核與卷附相片相符（本院卷九十三年九月十日筆錄
      、七０一八號偵卷一九五頁、三六七號偵卷五頁），特徵至為明顯，該證人證
      稱伊印象深刻，確定不會錯誤等語（本院卷九十三年九月二十二日筆錄），應
      可採信。
　　2.事實上，共犯甲○○在警詢之初，亦直認與伊一起去向證人己○○借得供本件
  　　強盜使用之機車之人，確為被告其人無誤（七０一八號偵卷一六頁反面），在
    　本院審理時卻翻稱：不記得被告是否與伊一起向謝明昌借騎機車，伊向己○○
      借騎機車係前往電動玩具店賭博云云（本院卷九十三年九月二十二日筆錄），
      參以其先前供稱伊借機車係騎往中和市找「二齒」談判云云（同上偵卷一七九
      頁）前後不一，無非先前狡展自己刑責，確定後，改而對於被告迴護之語（此
      部分再詳見後述），要無可信。
　　3.證人即遭強盜之被害人丙○○、乙○○於本院審理共犯甲○○強盜案件時，到
  　　庭結證分別指稱：「因為當時他們（按指強盜）二人都是戴全罩式安全帽。騎
　　　車的那個人就是架住我脖子的那個人，比我高一點，我一六四公分，那個人大
  　　約一七０公分左右」；「（歹徒）兩個人，一個騎，一個被載，都戴全罩式安
   　 全帽。我身高一七八公分，歹徒兩人都沒有我高，大概有一七０公分左右，但
      是我沒有很注意」等語在卷（見本院九十一年度上訴字第三三一三號〈第一宗
      〉九六、一０一頁）；而被告之身高為一六八公分、共犯甲○○之身高為一七
      ０公分，有臺灣臺北看守所函覆共犯甲○○病歷表影本與臺灣臺北戒治所函覆
      丁○○之身高紀錄各在卷可稽（同上卷三四七、三四八頁；同上案卷(二)八、九
      頁及本院本案卷），足見證人丙○○、乙○○前開指訴強盜歹徒二人之身高約
      一七０公分左右，正好與共犯甲○○之身高為一七０公分相符，亦與被告之身
   　 高為一六八公分相近，亦足認被告確實係與共犯吳富強共同實施本件強盜行為
      之歹徒至明，所辯其體型與證人所述不符一節，不足採信。
　　4.另就被告所使用之0000000000號行動電話與共犯甲○○所使用之0
  　　000000000號行動電話通聯紀錄以觀，其二人竟有於九十一年三月二
    　十日凌晨一點四十一分零一秒、一時四十四分十八秒、二時零四分五九秒許，
      有連續三次密集聯繫之情形，且發話之基地臺位置均在臺北縣樹林鎮○○路七
      二０號；有上開行動電話通話、受話、日期、時間與基地臺位置資料在卷可稽
      （七一八號偵卷一六九頁），再參以被告坦陳與共犯甲○○係在獄中執行時
      相認識，出獄後二人曾經互至對方家中泡茶、聊天等情（本院卷九十三年九月
      二十二日筆錄），足見二人交情不淺，該三通電話當係因共謀強盜而聯絡。共
      犯甲○○雖指稱該電話所談內容係被告向伊借二千元買手機，伊打電動賭博輸
      錢，乃想向被告索還欠款云云，然則被告當庭聞言之餘，竟眉頭上挑、兩眼大
      睜，一副驚訝之神情，以上有本院九十三年九月二十二日筆錄可稽，實則與被
      告在原審所供係為相約打麻將而通電話（原審卷一七七頁）相齟齬，可見共犯
      甲○○雖一反其先前在自己之強盜案件矢口否認犯罪之態度，而在本件本院審
      理中坦承犯罪之餘，仍稱非與被告共同強盜，而係一姓名不詳、綽號「黑皮」
      、有吸毒前科之人與伊共犯云云，無非迴護之語（按其中「黑皮」綽號恰與被
      告皮膚略呈青白之特徵相反，吸毒前科則相同），要無可採。
　　5.雖依上開同紙通聯紀錄顯示，被告於稍後即同（二十）日凌晨二時二五分四
  　　秒曾與其女友林秀娟所使用之000000000號之行動電話相聯繫，發
    　話之行動電話基地臺位置在臺北縣新莊市○○路九五號八樓頂，然於同日凌晨
      三時三一分二五秒之發話之行動電話基地臺位置則在臺北縣土城市○○路○段
      三一三巷十一弄八─一二號，有上開行動電話通話、受話、日期、時間與基地
      臺位置資料在卷可稽（七一八號偵卷一六九頁）。被告辯稱當時與其女友林
      秀娟在一起云云，顯與上開通聯紀錄所顯示之基地臺位置有所出入，不足採信
      。林秀娟在偵查中證稱：丁○○應該沒有去搶加油站，他都和我在一起云云（
      三六七號偵緝卷四九頁反面），要與本件強盜案發時間在該日凌晨四時五二分
      許不同，不足作為有利於被告認定之依據。
　　6.至於被告辯稱伊不可能於該日凌晨二時二五分許在新莊市，卻旋於二時三十分
  　　許即在土城市向己○○借用機車一節，因證人己○○已指出關於正確之出借機
    　車時間，已經日久而無法確定等語，卻又指述確係被告與共犯甲○○一起來借
      ，已見前述，爰認定係在當日凌晨借車，此即與被告於當日凌晨三時三一分左
      右在土城市與女友林秀娟電話通聯之上開紀錄情形，不生矛盾之處。被告既無
      法明確交代其在半夜為何突自樹林前往土城之原由，從而，可知被告係先在樹
      林地區與共犯甲○○三次電話通聯，謀定犯罪計畫，再亦於同地區與女友通電
      談話，然後再與共犯甲○○一起至土城市區向己○○借機車，復於該市區與女
      友通電話談話，始夥同共犯甲○○至本件之中和市區加油站強盜財物，上開所
      辯無非畏罪狡展之辯詞，核無可採。
　　7.衡以被告坦供伊在出獄後，僅工作約一個月，以後即失業，卻仍繼續吸食毒品
  　　等語（本院卷九十三年九月二十二日筆錄），足見其有經濟壓力，而有犯強盜
    　罪之動機，再參以被告坦承確有因本件強盜案件，經檢察官傳喚，雖收到傳票
      ，卻不遵期到庭，乃遭通緝之情（同上筆錄），並有該傳票送達證書及通緝書
      在案（偵卷二一五、二二０頁）可憑，足見被告畏罪心虛，否則不致逃避！
　(三)綜合上述各直接、間接（包括情況）證據，參互以觀，顯示被告確有夥同甲○○
  　犯下本件加油站強盜案之事，其否認犯罪，無非畏罪之詞，所辯各節，均無可採
    ，其犯行可以認定。
　(四)至被告與共犯甲○○當時雖係持一把小刀實施上開加重強盜行為，然該刀既未扣
  　案，亦無何積極事證足資證明係屬管制刀械，自無從遽認其等另有共同未經許可
    持有管制刀械之行為，併此敘明。
二、核被告所為，係犯刑法第三百三十條第一項之攜帶兇器強盜罪。被告與甲○○二
    人間，具有犯意聯絡與行為分擔，為共同正犯。其等以一強盜行為同時侵害被害
    人丙○○、乙○○二人之財產法益，觸犯二罪名，為同種想像競合犯，應依刑法
    第五十五條前段規定，從一重處斷。起訴書謂被告「係犯刑法第三百三十一條第
    一項攜帶凶器強盜罪」云云，惟起訴書犯罪事實欄內，均未論述被告有何以之為
    常業之犯行，顯係條號誤載而已，尚不生應予變更起訴法條之問題，附此敘明。
    末查，被告有如事實欄所載之科刑及執行情形，有本院被告全國前案紀錄表一紙
    附卷可按，其於刑之執行完畢後，五年內再犯本件有期徒刑以上之罪，為累犯，
    應依法加重其刑。
三、原審適用刑法第二十八條、第三百三十條第一項、第三百二十八條第一項、第五
    十五條、第四十七條之規定，並審酌被告時值青壯，竟不思正當管道賺取財物，
    犯罪之動機、目的、手段，及其品性、生活狀況、智識程度，及犯罪後否認犯行
    ，態度不佳等一切情狀，量處有期徒刑七年六月，經核於法並無不合，應予維持
    。被告猶執前詞，空言否認犯罪，提起上訴，不能認為有理由，應予駁回。
據上論斷，應依刑事訴訟法第三百六十八條，判決如主文。
本案經檢察官沈明彥到庭執行職務。
中　　　華　　　民　　　國　　九十三　　年　　　十　　　月　　　六　　　日
                              臺灣高等法院刑事第十四庭
                                  審判長法  官　陳　祐　輔
                                        法  官　陳　國　文
                                        法  官　洪　昌　宏
右正本證明與原本無異。
如不服本判決，應於收受送達後十日內向本院提出上訴書狀，其未敘述上訴之理由者
並得於提起上訴後十日內向本院補提理由書（均須按他造當事人之人數附繕本）。
                                        書記官　廖　月　女
中　　　華　　　民　　　國　　九十三　　年　　　十　　　月　　　八　　　日
附錄：本案論罪科刑法條全文
刑法第三百二十八條
意圖為自己或第三人不法之所有，以強暴、脅迫、藥劑、催眠術或他法，至使不能抗
拒，而取他人之物或使其交付者，為強盜罪，處五年以上有期徒刑。
以前項方法得財產上不法之利益或使第三人得之者，亦同。
犯強盜罪因而致人於死者，處死刑、無期徒刑或十年以上有期徒刑；致重傷者，處無
期徒刑或七年以上有期徒刑。
第一項及第二項之未遂犯罰之。
預備犯強盜罪者，處一年以下有期徒刑、拘役或三千元以下罰金。
刑法第三百三十條
犯強盜罪而有第三百二十一條第一項各款情形之一者，處七年以上有期徒刑。
前項之未遂犯罰之。
